臺灣高等法院臺中分院刑事判決
110年度上訴字第1596號

上  訴  人  
即  被  告  任立祥



選任辯護人  謝尚修律師（法扶律師）
上列上訴人因違反組織犯罪防制條例案件，不服臺灣南投地方法
院108年度訴字第176號中華民國110年1月28日第一審判決（起訴
案號：臺灣南投地方檢察署108年度偵字第1386、2997號），提
起上訴，本院判決如下：
    主  文
上訴駁回。
    事  實
一、任立祥、陳奕安（經原審法院通緝中）共同基於發起後主持
    、指揮犯罪組織之犯意聯絡，自民國107年10月前不久之某
    日，發起以向居住在大陸地區之女性「假戀愛真詐財」之詐
    欺犯罪模式詐取金錢，成立以實施詐術為手段，具有持續性
    及牟利性之結構性組織，由任立祥、陳奕安共同負責提供成
    立詐欺機房之器材設備及後續運作所需之一切資金費用、招
    募人員，任立祥另負責尋找詐欺機房地點及管理人員。祁承
    佑經任立祥之招募，蘇瑞柏經綽號「鴻仔」之成年人招募，
    陳正偉、溫文樟、陳昱呈則經由陳奕安之招募，各基於參與
    犯罪組織之犯意，陳正偉於107年10月間某日加入（陳正偉
    業經原審判處有期徒刑6月，如易科罰金，以新臺幣1千元折
    算1日確定），溫文樟於107年11月底某日加入（溫文樟業經
    原審判處有期徒刑5月，如易科罰金，以新臺幣1千元折算1
    日確定），陳昱呈於108年3月初某日加入（陳昱呈業經原審
    判處有期徒刑6月，如易科罰金，以新臺幣1千元折算1日確
    定），蘇瑞柏於108年3月初某日加入（蘇瑞柏業經原審判處
    有期徒刑6月，如易科罰金，以新臺幣1千元折算1日確定）
    ，祁承佑於107年11月間加入（祁承佑加入後短暫離開詐欺
    機房，於108年3月17日再度進入詐欺機房，業經原審判處有
    期徒刑6月，如易科罰金，以新臺幣1千元折算1日確定）。
    期間，任立祥指示陳正偉於107年9月27日承租臺中市○○區○○
    路0段000號「大地交響社區」作為詐欺機房據點，後於108
    年3月6日至同年月10日，分由任立祥指示陳昱呈、陳奕安自
    行在臺中市○區○○街0段000號「奇異果快捷旅店-捷運中清店
    」登記住宿，作為詐欺機房據點；於108年3月10日、11日由
    任立祥在臺中市○區○○○○街000號之「蜜雪兒汽車旅館」登記
    住宿，作為詐欺機房據點；再於108年3月12日至16日由任立
    祥指示陳正偉在臺中市○○區○○路0段000號之「奇異果快捷旅
    店-文心店」登記住宿，作為詐欺機房據點；繼而由任立祥
    指示陳正偉於108年3月10日出面承租臺中市○○區○○○○街00號
    （自108年3月17日遷入至查獲時止，下稱此據點為本案機房
    ）供作詐欺機房據點。任立祥、陳奕安共同統籌機房運作後
    之現場管理，由任立祥每日在機房現場，指示溫文樟、陳昱
    呈先後負責烹煮或採買機房成員所需食物及日常用品，並提
    供陳正偉、溫文樟、陳昱呈、蘇瑞柏、祁承佑在機房期間之
    日常生活起居之需求，以書面或口頭傳授詐騙技巧，任立祥
    並追蹤各成員目前工作之情形，並統整詐欺進度後向陳奕安
    回報機房運作情形。其等原計詐欺模式如下：利用電腦或行
    動電話連接網際網路登入大陸地區通訊軟體微信，再由集團
    成員以陳奕安及任立祥提供之虛偽姓名及不實身分之男子照
    片，作為上開軟體中虛偽身分之照片，於前揭通訊軟體設立
    帳號後，以虛擬定位方式尋找大陸地區女性做為行騙對象，
    點擊發出交友訊息，待女子回應後，即由集團成員依照陳奕
    安、任立祥提供之講稿虛構身分、身世及成長背景，使用通
    訊軟體微信與大陸地區女子聊天並詐稱：係擔任理財分析師
    ，從事期貨交易等金融業高階主管，進而講述不實之家庭背
    景、情史、感情觀念等周邊個人背景資料以增加可信性，於
    取得大陸地區女子信任進而交往之後，即以投資為由，欲使
    大陸地區女子信以為真而匯款至陳奕安提供之特定帳戶；若
    詐騙成功，集團成員依據個人之業績，可領取詐騙所得之某
    比例作為酬勞，藉此牟利。
二、嗣經警於108年3月18日13時許，持原審法院核發之搜索票前
    往本案機房執行搜索，當場扣得任立祥所有供本案機房使用
    之如附表編號1-3至8所示之物及祁承佑所有供上揭參與犯罪
    組織之如附表編號1-2所示之物，進而循線查悉上情。
三、案經內政部警政署刑事警察局偵查第六大隊及高雄市政府警
    察局刑事警察大隊移送臺灣南投地方檢察署檢察官偵查起訴
    。
    理  由
壹、證據能力之說明
    組織犯罪防制條例第12條第1項中段規定：「訊問證人之筆
    錄，以在檢察官或法官面前作成，並經踐行刑事訴訟法所定
    訊問證人之程序者為限，始得採為證據」係以立法排除被告
    以外之人於警詢或檢察事務官調查中所為之陳述，得適用刑
    事訴訟法第159條之2、第159條之3及第159條之5之規定，是
    證人於警詢時之陳述，於違反組織犯罪防制條例案件，即絕
    對不具有證據能力，自不得採為判決基礎。上開規定係排除
    一般證人於警詢陳述之證據能力之特別規定，然被告於警詢
    之陳述，對被告本身而言，則不在排除之列（最高法院102
    年度台上字第2653號判決意旨參照）。查證人即同案被告陳
    奕安、陳正偉、溫文樟、陳昱呈、蘇瑞柏、祁承佑於警詢之
    陳述，依前揭規定及說明，於本案涉及違反組織犯罪防制條
    例之罪名，絕對不具證據能力，不得採為判決基礎，惟仍得
    作為彈劾證據之用。又被告任立祥於警詢時以被告身分所為
    之陳述，對於被告自己而言，則屬被告之供述，為法定證據
    方法之一，自不在組織犯罪防制條例第12條第1項規定之排
    除之列，除有不得作為證據之例外，自可在有補強證據之情
    況下，作為證明被告自己犯罪之證據。
貳、實體方面之理由
一、認定犯罪事實所憑證據及理由
  ㈠同案被告陳正偉、溫文樟、陳昱呈、蘇瑞柏、祁承佑均坦承
    上揭參與犯罪組織之犯行，並經證人即被告任立祥、同案被
    告陳正偉、溫文樟、陳昱呈、蘇瑞柏、祁承佑於偵查中證述
    （見108偵1386卷一第36至40、77至83、129至135、192至19
    6、264至271頁；偵1386卷二第23至32、72至75、96至98頁
    ），證人任立祥、溫文樟、陳昱呈於原審審理中證述明確（
    見原審卷第552至606頁），復有行動電話內之詐欺教戰手則
    電磁紀錄翻拍照片35張、手機微信通訊軟體對話內容翻拍照
    片5張、臺中市○○區○○路0段000號電梯內監視器錄影畫面擷
    圖10張、奇異果快捷商旅中清店及蜜雪兒汽車旅館現地勘查
    照片17張、車號000-0000號休旅車行動蒐證照片及本案機房
    查獲地照片25張、臺中市○○區○○路0段000號E棟12樓之2現場
    平面圖1張、原審法院108年聲搜字第172號搜索票1張、內政
    部警政署刑事警察局搜索扣押筆錄、扣押物品目錄表各3份
    、扣押物品收據1份、逕行搜索現場照片7張、扣案物品照片
    4張、臺中市○○區○○○○街00號房屋各樓層現場平面圖3張、大
    地交響社區承租登記、車位登記資料翻拍照片各1張、奇異
    果快捷旅店捷運中清店住宿登記資料翻拍照片2張、蜜雪兒
    汽車旅館住宿登記資料翻拍照片4張、奇異果快捷旅店文心
    店住宿登記翻拍照片4張、住宿人影像照片2張、臺中市○○區
    ○○○○街00號至14號雙棟別墅房屋租賃契約書1份、查獲現場
    門號0000000000號行動電話、序號000000000000000號行動
    電話、序號000000000000000號行動電話、序號00000000000
    0000號行動電話、序號000000000000000號行動電話、序號0
    00000000000000號行動電話、序號000000000000000號行動
    電話及序號000000000000000號行動電話外殼翻拍照片及手
    機內詐騙文稿與雲端硬碟帳密擷圖翻拍照片共66張、刑事警
    察局偵查第六大隊勘查扣案手機雲端硬碟資料1份、刑事警
    察局偵查第六大隊偵查報告1份、手機翻拍照片3張、監視器
    畫面擷圖4張、住○○○○○○○0○○○○○○○○○○○○○○○○○0○○○路○○○○○○
    ○號查詢汽車車籍、警政知識聯網車籍資訊系統車輛詳細資
    料各1份、高雄市政府警察局刑事警察大隊扣押物品清單、
    臺灣南投地方檢察署贓證物款收據、扣押物品清單各1份（
    見警卷第9至15、19之1至20、44、45至49、64至70、71、72
    至73、88至89、90、91至97、111、132、133、137至150、1
    63之1至163之2、163之3、163之5至163之6、163之7至163之
    9、163之11至163之13、163之15至163之31、163之33至163
    之43、176之1至176之2頁；108逕搜3卷第2至3、4至7、8至2
    1頁；108偵1386卷二第102至103、133、160至162、167至18
    1、196至197、199至200、201、215至217頁；108偵2997卷
    第32至39頁）在卷可佐，並有扣案如附表編號1-2至8所示之
    物為證，此部分事實堪以認定。
  ㈡訊據上訴人即被告任立祥（下稱被告任立祥）固坦承有於上
    揭時地參與本案詐欺集團犯罪組織，並招募集團成員即同案
    被告祁承佑加入該組織之事實，惟矢口否認有何發起、主持
    、操縱或指揮犯罪組織之犯行，辯稱：我並非發起人，我也
    是聽從陳奕安指揮云云，選任辯護人則為其辯護稱：被告任
    立祥僅係聽從陳奕安之指揮向集團內部成員傳達訊息，本案
    機房之掌控、操控者仍然係陳奕安，被告任立祥並無類似組
    織發起人、主持者之權限或地位，其對於該詐欺集團成員之
    指示，係近似於一般工作團隊中部分成員對其他成員在工作
    上之提醒、告誡而已，被告任立祥本身亦要聽從陳奕安之指
    示等語，經查：
  ⒈證人即同案被告陳正偉於偵訊中結證稱：於107年6、7月間，
    綽號「小安」之陳奕安找上我，說有個工作很好賺，說是做
    長的、做桶子的，後來又說是做球版，我於同年10月間透過
    陳奕安正式加入這個集團，我進去之後，綽號「阿寶」之任
    立祥跟我說工作內容就是要和女子聊天交友，取得他們的信
    任，騙取金錢，我剛加入時機房據點位在臺中市崇德路之大
    地交響社區，這是陳奕安或任立祥要我去承租的，當時只有
    我和任立祥住過這裡，之後再改住臺中或南投之汽車旅館，
    10幾天前則是住奇異果旅店，一直到前天才進去臺中市○○區
    ○○○○街00號，該地是任立祥要求我出面承租，租金每月係新
    臺幣（下同）5萬多元，錢是任立祥出的，簽約時任立祥跟
    我一起去簽的，我有看到任立祥大約拿出16萬元或17萬元給
    房仲，當時任立祥跟我說以我名義租房子就給我2萬元，我
    總共拿了4 萬元；我們集團內主要是聽陳奕安，他可以決定
    成員之去留，如果陳奕安不在就是聽任立祥的話，任立祥是
    負責集團之金錢管理，集團內之吃、住等日常生活費用都是
    由任立祥支付等語（見108偵1386卷一第192 至196 頁）。
  ⒉證人即同案被告溫文樟於偵訊中結證稱：我於107年10月間，
    請陳奕安幫我介紹賺錢機會，他就介紹我和任立祥認識，我
    和任立祥見面時，任立祥有和我說工作之模式，就是要以詐
    欺方式賺錢，我加入後，處理事情都是依照任立祥之指示，
    帳務也是由任立祥掌管，由我負責集團成員的三餐以及日用
    品採買，任立祥有時候會和我去；任立祥指導我背稿，我們
    在場都聽任立祥的話，如果有事情就是找任立祥，陳奕安經
    常不在該處，但陳奕安有時候也會到機房來，主要是找任立
    祥瞭解情況，任立祥會主動問我們與詐欺對象女生聊天的進
    度，以及在微信上暱稱為何，他們2人都會要求績效，績效
    不好會被陳奕安叫去念，但他們不太要求我，因為我還要負
    責煮飯，任立祥不需要與女生聊天詐欺，他只負責管理我們
    等語（見108偵1386卷二第23至32頁）。
  ⒊證人即同案被告陳昱呈於原審審理中證稱：陳奕安負責集團
    之績效管理，任立祥每天都會叫我去買東西、生活用品、便
    當跟菜，由任立祥交錢給我等語（見原審卷第582至588頁）
    ；證人即同案被告蘇瑞柏於偵查中結證稱：我在英雄聯盟內
    認識一名綽號「鴻仔」之人，說要招募現金版的賭客，當時
    我有看到這些詐欺文稿，知道跟招募賭客無關，之後我加入
    該詐欺組織後，任立祥就叫我背稿，我知道要詐欺女生賺錢
    ，但我不知道是騙臺灣或大陸地區的女生等語（見108偵138
    6卷一第129至135頁）；證人即同案被告祁承佑於偵查中結
    證稱：我於108年3月10日和任立祥聊到工作的事，我跟他說
    我沒有工作，還有欠債，他就告訴我他那邊有工作，可以提
    供吃住，每個月3萬5000元，上班時間是中午12時至下午5時
    、晚上7時至凌晨12時，工作內容是要跟人家聊天，我於108
    年3月17日晚上8時從中壢出發抵達臺中高鐵站後，任立祥、
    陳昱呈就開車來接我，在機房內都由任立祥發號施令，我和
    其他人都聽他的話等語（見108偵1386卷一第36至
　　40頁）。
  ⒋依上開證人所述，被告任立祥負責支出並管理該集團成員在
    機房內飲食、日常生活等費用開銷，且教導加入之集團成員
    背誦詐欺文稿，定期追蹤各詐欺話務手成員之詐欺進度，並
    將詐欺之績效告知陳奕安，此與被告任立祥於偵訊中自承：
    陳奕安當初問我要不要做詐欺機房，以詐欺大陸地區女子感
    情之方式，騙取她們投資，待他們相信後，再提供人頭帳戶
    供對方匯款，我於107年10月起就與陳奕安共同成立詐欺機
    房，陳奕安不常進來，進來機房也是找我確認機房運作之進
    度，跟我對帳，他是金主，扣案之6萬多元是我借錢供機房
    成員日常開銷使用，不是陳昱呈給我的，扣案之編號22、25
    至32、43、45都是我借錢買來作為詐欺工作使用，我和陳奕
    安都各有出資購買機房之設備，租屋及住宿之費用則由我和
    陳奕安一起負擔；我有指揮詐欺集團成員等語相符（見108
    偵1386卷二第72至75、145至148頁），堪認被告任立祥與同
    案被告陳奕安共同提供資金以發起該詐欺集團犯罪組織，並
    陸續由同案被告陳奕安招募集團成員即同案被告陳正偉、溫
    文樟、陳昱呈加入，由被告任立祥招募同案被告祁承佑加入
    ，被告任立祥在現場指揮該詐欺機房之運作。
  ⒌本案被告任立祥與同案被告陳奕安共同出資設立本案機房，
    提供機房所需之設備，並由被告任立祥擔任現場負責人，教
    導話務手背誦詐欺稿件，檢視話務手之工作情形，指示同案
    被告陳昱呈採買成員之三餐飲食及日常生活用品，並提供生
    活開銷等管理事項等情，業經認定如前，被告任立祥自係發
    起後主持、指揮本案機房之人，對機房人事、分工、運作下
    達指令而有實際決定之權，而非只是聽取號令而參與之成員
    ，確屬主持、指揮犯罪組織之人無疑，此部分事實堪以認定
    ，選任辯護人之辯護意旨稱被告任立祥均係聽從同案被告陳
    奕安之指示，非主持、指揮該組織之人等語，礙難採信。另
    依上開事證，被告任立祥非幕後操控本案詐欺集團犯罪組織
    之人，公訴意旨認被告任立祥另涉操控犯罪組織，容有誤會
    。
  ⒍起訴書記載被告任立祥與同案被告陳奕安陸續招募同案被告
    陳正偉、溫文樟、陳昱呈、蘇瑞柏、祈承佑加入本案詐欺機
    房乙節，惟除同案被告祈承佑係由被告任立祥招募後加入外
    ，同案被告陳正偉、溫文樟、陳昱呈係由同案被告陳奕安招
    募加入，同案被告蘇瑞柏則由綽號「鴻仔」之成年人招募後
    加入，業據證人即同案被告陳正偉、溫文樟、陳昱呈、蘇瑞
    柏及祈承佑於偵查中供述明確，核與被告任立祥供述相同，
    且查卷內亦無其他證據足資證明同案被告陳正偉、溫文樟、
    陳昱呈、蘇瑞柏為被告任立祥招募後加入，應認被告任立祥
    僅招募同案被告祈承佑加入本案詐欺機房。
  ㈢綜上所述，被告任立祥之辯解非可採信，其發起後主持、指
    揮犯罪組織及招募他人加入犯罪組織之犯行事證明確，堪以
    認定，應予依法論科。
二、論罪科刑之理由
  ㈠被告任立祥與同案被告陳奕安、陳正偉、溫文樟、陳昱呈、
    蘇瑞柏、祁承佑以詐欺取財犯意，共組電信詐欺集團，由被
    告任立祥與同案被告陳奕安共同購買機房設備並承租房屋做
    為詐騙據點，以電子通訊、網際網路對大陸地區被害人散布
    詐騙訊息，被告任立祥並招募同案被告祁承佑加入擔任話務
    機手，擬由同案被告陳正偉、溫文樟、蘇瑞柏、祁承佑以虛
    偽不實之成年男子身分，向不特定之大陸地區被害女子佯以
    虛構之身分、身世及成長背景，騙取大陸地區女子信任後，
    以投資為由騙取其等金錢，再匯入指定之人頭帳戶內，則被
    告任立祥、同案陳奕安、陳正偉、溫文樟、陳昱呈、蘇瑞柏
    、祁承佑所組成之詐欺集團，既係利用電腦、網路、電話施
    行詐術，誘使他人受騙交付款項，組織縝密、分工精細，自
    須投入相當之成本、時間，而非隨意組成立即犯罪，顯係該
    當「3 人以上，以實施詐術為手段，所組成具有持續性及牟
    利性之有結構性組織」，足認被告任立祥等人所屬詐騙集團
    係該當於組織犯罪防制條例第2條第1項所定要件無疑。核被
    告任立祥所為，係犯組織犯罪防制條例第3條第1項前段發起
    、主持、指揮犯罪組織罪、第4條第1項招募他人加入犯罪組
    織罪；公訴意旨雖漏未論及被告任立祥涉犯組織犯罪防制條
    例第4條第1項招募他人加入犯罪組織罪，惟起訴書已記載被
    告任立祥招募同案被告祈承佑加入本案詐欺機房之犯罪事實
    ，應認此部分亦為本案起訴範圍，且本院審理中已告知被告
    任立祥另涉犯上開招募他人加入犯罪組織之罪名，並給予被
    告任立祥調查、辯論之機會，對其防禦權不生影響，此部分
    應併予審理，附此敘明。
  ㈡按組織犯罪乃具有內部管理結構之集團性犯罪，凡發起、主
    持、操縱或指揮犯罪組織者，依組織犯罪防制條例第3條第1
     項規定應予科刑，故發起犯罪組織者倘尚主持、操縱或指
    揮該犯罪組織，發起、主持、操縱或指揮之各行為間即具有
    高、低度之吸收關係（最高法院100年度台上字第6968號判
    決意旨參照）。被告任立祥發起本案詐欺犯罪組織後，進而
    主持、指揮之，其主持、指揮犯罪組織之低度行為應為發起
    犯罪組織之行為所吸收，不另論罪。
  ㈢被告任立祥與同案被告陳奕安共同發起本案詐欺機房，就所
    犯之發起犯罪組織犯行有犯意聯絡與行為分擔，應論以共同
    正犯。
  ㈣被告任立祥發起本案詐欺機房後，繼而招募他人加入該詐欺
    機房，係本於便利該組織運作之同一目的，其發起與招募行
    為具有局部之同一性，其以一行為同時觸犯發起犯罪組織罪
    及招募他人加入犯罪組織罪，為想像競合犯，應依刑法第55
    條規定，從一重之發起犯罪組織罪處斷。
  ㈤按「犯第三條之罪，偵查及審判中均自白者，減輕其刑；犯
    第四條之罪，偵查及審判中均自白者，減輕其刑」，組織犯
    罪防制條例第8條第1項後段、第2項後段分別定有明文。被
    告任立祥於偵查中及審理中均坦承招募同案被告祁承佑加入
    本案詐欺機房，另於偵查中坦承指揮本案詐欺集團成員（見
    108偵1386卷二第74頁、第145至148頁），然於審理中否認
    有何發起、主持及指揮犯罪組織，供稱：我只是單純參與詐
    欺集團，除了祁承佑係由我招募以外，其他人都是陳奕安招
    募，集團亦係陳奕安主持，我不承認有發起、操縱或指揮犯
    罪組織等語（見原審卷第760 頁），是被告任立祥未於審理
    中自白所犯之發起、主持及指揮犯罪組織罪，無從依上開規
    定減輕其刑；至於其於偵查及審理中均坦承招募他人加入犯
    罪組織罪，原應依上開規定減輕其刑，然被告任立祥本案所
    為係從一重論以共同發起犯罪組織罪，無從再適用上開規定
    減刑，是就其招募他人加入犯罪組織罪得予減刑部分，爰於
    量刑中一併衡酌。
  ㈥上訴駁回之理由
　　原審認被告任立祥之犯行事證明確，並審酌被告任立祥不思
    以正當途徑獲取財物，竟貪圖不法利益，與同案被告陳奕安
    共同發起、主持本案詐欺機房，並招募同案被告祁承佑加入
    擔任話務手，與同案被告蘇瑞柏、陳正偉、溫文樟、陳昱呈
    ，以電話感情詐欺為由騙取大陸地區女子投資以賺取不法財
    物，其犯罪之動機、目的及手段實屬可責，兼衡被告任立祥
    為發起、主持該詐欺集團之人，為犯罪組織之核心，但其與
    同案被告尚未著手施以詐術之損害程度，暨被告任立祥自述
    高中畢業之智識程度，目前從事電子業，經濟勉持，需扶養
    母親之生活狀況等一切情狀，量處有期徒刑3年2月，暨被告
    任立祥所犯發起、主持、指揮犯罪組織之罪，合於同條例第
    3條第3項所規定之要件，應依法對被告任立祥宣告應於刑之
    執行前，令入勞動場所，強制工作3 年之保安處分，並敘明
    沒收之理由（詳後述理由沒收部分），經核其認事用法均
    無違誤，量刑亦屬妥適，並無過重或失輕之情事，被告上訴
    意旨仍執陳詞否認犯罪，並就原審業已詳為審酌判斷之事項
    再予爭執，其上訴為無理由，應予駁回。
三、沒收部分
  ㈠按供犯罪所用、犯罪預備之物，屬於犯罪行為人者，得沒收
    之，刑法第38條第2項前段定有明文。惟共同正犯供犯罪或
    預備犯罪所用之物，法無必須諭知連帶沒收之明文，而所謂
    共同正犯間之責任共同原則，係指行為人對於犯罪共同加工
    所發生之結果，相互歸責，因責任共同，須成立相同之罪名
    ，至於犯罪成立後應如何沒收，仍須以各行為人對工具物有
    無所有權或共同處分權為基礎，並非因共同正犯責任共同，
    即應對各共同正犯重複諭知（連帶）沒收；亦即共同責任原
    則僅在處理共同犯罪參與關係中責任之認定，與犯罪工具物
    之沒收重在犯罪預防並遏止犯罪係屬兩事。又供犯罪或預備
    犯罪所用之物如已扣案，即無重複沒收之疑慮，尚無對各共
    同正犯諭知連帶沒收之必要；而犯罪工具物如未扣案，因法
    律又有追徵之規定（刑法第38條第4項），則對未提供犯罪
    工具物之共同正犯追徵沒收，是否科以超過其罪責之不利責
    任，亦非無疑。且為避免執行時發生重複沒收之違誤，祗須
    檢察官本於不重複沒收之原則妥為執行即可，亦無於判決內
    諭知連帶沒收之必要。而重複對各共同正犯宣告犯罪所用之
    物連帶沒收，除非事後追徵，否則對非所有權人或無共同處
    分權之共同正犯宣告沒收，並未使其承擔財產損失，亦無從
    發揮任何預防並遏止犯罪之功能。尤以對未經審理之共同正
    犯諭知連帶沒收，剝奪該共同正犯受審之權利，更屬違法。
    從而，除有其他特別規定者外，犯罪工具物必須屬於被告所
    有，或被告有事實上之處分權時，始得在該被告罪刑項下諭
    知沒收；至於非所有權人，又無共同處分權之共同正犯，自
    無庸在其罪刑項下諭知沒收（最高法院107年度台上字第110
    9號判決意旨參照）。
  ㈡經查：
  ⒈扣案如附表編號1-3至8所示之物，部分為同案被告陳奕安準備、提供，部分為被告任立祥出資提供，均係用以供詐欺機房使用，業據被告任立祥供述在卷，而被告任立祥與同案被告陳奕安為共同出資發起本案犯罪組織之人，被告任立祥又負責現場機房之事務，應認被告任立祥對上揭物品亦有事實上處分權，依前揭判決意旨，應於被告任立祥所犯罪名項下宣告沒收。
　⒉扣案如附表編號1-1之手機5支，分別為同案被告陳昱呈、祁
    承佑、溫文樟、蘇瑞柏、任立祥所有，扣案之中國信託銀行
    存摺及合作金庫銀行存摺共4本為被告任立祥所有，另扣案
    之OPPO手機1支及Acer平版電腦1台，為同案被告陳正偉所有
    ，上揭物品均供被告等人私人使用，與本案無關，業據被告
    任立祥、同案被告陳正偉、溫文樟、陳昱呈、蘇瑞柏、祁承
    佑供述在卷，非供本案犯罪使用，爰不予宣告沒收。另其餘
    扣案而未列載於附表所示之物，與被告等人本案犯行均無關
    ，無從予以宣告沒收；又被告任立祥等人雖已組成本案詐欺
    機房，然其等尚未著手施以詐術，而未獲得犯罪所得，是無
    犯罪所得應予沒收，均附此敘明。
據上論結，應依刑事訴訟法第368條，判決如主文。
本案經檢察官黃慧倫提起公訴，檢察官張慧瓊到庭執行職務。
中　　華　　民　　國　　110 　年　　9 　　月　　28　　日
            刑事第十一庭　  審判長法　官　張意聰
                                  法　官　周瑞芬
                                  法　官　陳慧珊
以上正本證明與原本無異。
如不服本判決應於收受送達後二十日內向本院提出上訴書狀，其
未敘述上訴理由者，並得於提起上訴後二十日內向本院補提理由
書（均須按他造當事人之人數附繕本）「切勿逕送上級法院」。
因疫情而遲誤不變期間，得向法院聲請回復原狀。

                                  書記官  李淑芬
　　　　　　　　　　　　　　　　　
中　　華　　民　　國　　110 　年　　9 　　月　　28　日  
 
【附錄本案論罪科刑法條】
組織犯罪防制條例第3條第1項：
發起、主持、操縱或指揮犯罪組織者，處3年以上10年以下有期
徒刑，得併科新臺幣1億元以下罰金；參與者，處6月以上5年以
下有期徒刑，得併科新臺幣1千萬元以下罰金。但參與情節輕微
者，得減輕或免除其刑。

組織犯罪防制條例第4條第1項：
招募他人加入犯罪組織者，處6月以上5年以下有期徒刑，得併科
新臺幣1千萬元以下罰金。

附表：
編號 扣案物品名稱 數量 處分權人 備註 1-1 IPhone手機 5支 溫文樟 陳昱呈 蘇瑞柏 祁承佑 任立祥 （以手機背面貼註之編號）2-2為陳昱呈所有，編號2-3為祁承佑所有、編號6-1為溫文樟所有，編號7-1為蘇瑞柏所有，編號14為任立祥所有 1-2 IPhone手機 1支 祁承佑 供參與犯罪組織使用（即108 偵1386卷二第114頁扣押物品目錄表編號41，內含SIM卡1張） 1-3 IPhone手機 17支 任立祥 陳奕安 供機房詐欺使用【即108偵1386卷二第111頁扣押物品目錄表編號1至10（均內含SIM 卡各1張）、第112頁編號13、編號15（內含SIM卡1張）、第114頁編號37、第117頁編號2至3】  2 HTC手機 1支 任立祥 陳奕安 供機房詐欺使用（即108偵1386卷二第111頁扣押物品目錄表編號11，內含SIM卡1張）  3 Samsung手機 6支 任立祥 陳奕安 供機房詐欺使用【即108偵1386卷二第112頁扣押物品目錄表編號12（內含SIM卡1張）、第113頁編號25至26、編號27至28（內含SIM卡各1張）、 編號32】  4 無線分享器 1台 任立祥 陳奕安 供機房詐欺使用（即108偵1386卷二第112頁扣押物品目錄表編號16）  5 Lenovo筆記型電腦 1台 任立祥 陳奕安 供機房詐欺使用（即108偵1386卷二第112頁扣押物品目錄表編號18）  6 SIM卡 17張 任立祥 陳奕安 供機房詐欺使用（即108偵1386卷二第112頁扣押物品目錄表編號22、第114頁編號43）  7 IPhone有線耳機 9副 任立祥 陳奕安 供機房詐欺使用（即108偵1386卷二第114頁扣押物品目錄表編號45 ）  8 現金新臺幣28萬4,200 元中之6萬3,300 元  任立祥 陳奕安 供機房詐欺使用（即108偵1386卷二第114頁扣押物品目錄表編號44）